---
title: "Mensuração em Artes-terapia"
subtitle: "Evidências Psicométricas e Validação In Silico"
author: "Frederico Pedrosa"
date: "`r format(Sys.Date(), '%Y-%m-%d')`"
output:
  html_document:
    toc: true
    toc_float: true
    number_sections: true
    code_folding: show
    theme: cosmo
    highlight: tango
  pdf_document:
    toc: true
    toc_depth: 2
    number_sections: true
    latex_engine: xelatex  
    highlight: tango
header-includes:
  - \usepackage{placeins} 
---

# Set up

```{r setup, message=FALSE,warning=FALSE}

library(psych)
library(readxl)
library(lavaan)
library(semTools)
library(semPlot)
library(EGAnet)
library(dynamic)
library(embedR)
library(dplyr)
library(lsa)
library(eRm)
library(mirt)
library(ade4)
```

## Tratamento de dados

```{r data}
data <- read_excel("~/DSMT/SERATS/SERATS.xlsx")
data <- data[-74]
df <- as.data.frame(data)
df[, c(1, 2, 3, 4, 5, 6, 7, 8, 9, 10)] <- lapply(df[, c(1, 2, 3, 4, 5, 6, 7, 8, 9, 10)], as.factor)

SERATS <- subset(df, select = SERATS_1:SERATS_9)
SERATS <- SERATS[1:177,]
describe(SERATS)
sum(is.na(SERATS))
```

# Verificação do modelo SERATS

```{r SERATS9}

modelo <- '
SERATS =~ SERATS_1 + SERATS_2 + SERATS_3 + SERATS_4 + SERATS_5 + SERATS_6 +
SERATS_7 + SERATS_8 + SERATS_9
'

fit_modelo <- cfa(modelo, data = SERATS, ordered = T, 
                     estimator = "WLSMV", std.lv=TRUE)

fitMeasures(fit_modelo, fit.measures = c("chisq","df", "pvalue","cfi","tli", "rmsea", 
                                            "rmsea.ci.lower", "rmsea.ci.upper","srmr"))


compRelSEM(fit_modelo)

summary(fit_modelo, standardized = T)
```

## Análise de redundância

```{r UVA}
UVA1 <- UVA(SERATS)
print(UVA1)
names(as.data.frame(UVA1$reduced_data))

```

## Validação do modelo estimado pela EGA (SERATS-5)

```{r SERATS5}

modeloEGA <- '
SERATS =~ SERATS_2 + SERATS_5 + SERATS_6 + SERATS_7 + SERATS_9
'

fit_modelo_EGA <- cfa(modeloEGA, data = SERATS, ordered = T, 
                      estimator = "WLSMV", std.lv=TRUE)

fitMeasures(fit_modelo_EGA, fit.measures = c("chisq","df", "pvalue","cfi","tli", "rmsea", 
                                         "rmsea.ci.lower", "rmsea.ci.upper","srmr"))

compRelSEM(fit_modelo_EGA)

summary(fit_modelo_EGA, fit.measures = TRUE, standardized = T)
```


## Correlação entre os escores fatoriais da SERATS-5 e SERATS

```{r}

esc1 <- lavPredict(fit_modelo)
esc2 <- lavPredict(fit_modelo_EGA)

idx1 <- lavInspect(fit_modelo, "case.idx")
idx2 <- lavInspect(fit_modelo_EGA, "case.idx")

df1 <- data.frame(id = idx1, f1 = as.numeric(esc1))
df2 <- data.frame(id = idx2, f2 = as.numeric(esc2))

dados_fatoriais <- merge(df1, df2, by = "id")

set.seed(123) 
n_perm <- 5000
cor_obs <- cor(dados_fatoriais$f1, dados_fatoriais$f2, method = "pearson")
cor_nulas <- numeric(n_perm)


for(i in 1:n_perm) {
  f2_perm <- sample(dados_fatoriais$f2)
  cor_nulas[i] <- cor(dados_fatoriais$f1, f2_perm)
}

p_valor_perm <- sum(abs(cor_nulas) >= abs(cor_obs)) / n_perm

round(cor_obs, 4)

```

# Índices Dinâmicos de Ajuste

```{r DFI}
dynFIT <- catOne(fit_modelo, plot = FALSE)
dynFIT_EGA <- catOne(fit_modelo_EGA, plot = FALSE)

dynFIT$fit
dynFIT_EGA$fit
```

# Pseudo-CFA

```{r, include=FALSE}
er_set_tokens(cohere = "")

```

## Engenharia de Atributos

```{r PseudoCFA}
SERATS_clean <- na.omit(SERATS)
SERATS_ega <- SERATS_clean[c(2,5,6,7,9)]

gerar_features_pred <- function(df_longo, matriz_embeddings) {
  features_list <- list()
  
  for(i in 1:nrow(df_longo)) {
    id1 <- df_longo$Var1[i]
    id2 <- df_longo$Var2[i]
    
    v1 <- matriz_embeddings[id1, ]
    v2 <- matriz_embeddings[id2, ]
    
    # Features Vetoriais
    diff_abs <- abs(v1 - v2)
    prod_had <- v1 * v2
    
    # Features Escalares
    cos_sim  <- as.numeric(lsa::cosine(v1, v2))
    dist_euc <- sqrt(sum((v1 - v2)^2))
    
    # Combinar (Sem o r_target)
    features_list[[i]] <- c(
      sim_cosseno = cos_sim,
      dist_euclidiana = dist_euc,
      diff_abs,
      prod_had
    )
  }
  
  df_final <- as.data.frame(do.call(rbind, features_list))
  colnames(df_final) <- make.names(colnames(df_final))
  return(df_final)
}
```

## Criação de embeddings em Português e Inglês

```{r}
# Itens em Inglês e Português
itens_serats_en <- c(
  "s1"="I get in touch with my feelings through the process of making art",
  "s2"="I am able to depict my feelings in art therapy",
  "s3"="Through the process of making art, I am able to discover what is at play within me",
  "s4"="I am able to express my feelings through the process of making art",
  "s5"="I am able to make things fall into place in the art",
  "s6"="Making art is a kind of outlet for me",
  "s7"="A piece of art I have created can help me hold on to a particular feeling",
  "s8"="I apply the new behavior that I have been experimenting with in art therapy outside of the therapy setting",
  "s9"="I gain greater insight into my psyche through art therapy"
)

itens_serats_pt <- c(
  "s1"="Eu me conecto com meus sentimentos por meio do fazer artístico.",
  "s2"="Eu consigo representar meus sentimentos na arteterapia.",
  "s3"="Eu consigo descobrir o que se passa em mim por meio do processo de criação artística.",
  "s4"="Eu consigo expressar meus sentimentos por meio da criação artística.",
  "s5"="Eu consigo dar sentido ao que sinto por meio da arte.",
  "s6"="Fazer arte é uma forma de desabafar.",
  "s7"="Consigo preservar um sentimento específico por meio de uma obra de arte que criei.",
  "s8"="Aplico o novo comportamento que venho experimentando na arteterapia fora do ambiente terapêutico.",
  "s9"="Compreendo melhor a minha psique por meio da arteterapia."
)

# Embeddings
emb_en <- er_embed(itens_serats_en, api = "cohere", model = "embed-multilingual-v3.0")
emb_pt <- er_embed(itens_serats_pt, api = "cohere", model = "embed-multilingual-v3.0")
rownames(emb_en) <- names(itens_serats_en)
rownames(emb_pt) <- names(itens_serats_pt)
```

## Criação der pares 

```{r}
df_serats_pares <- expand.grid(Var1 = names(itens_serats_en), 
                               Var2 = names(itens_serats_en), 
                               stringsAsFactors = FALSE) %>% 
  filter(Var1 < Var2) # Agora funciona porque Var1 e Var2 são strings
```

## Criação das matrizes in silico

```{r}
df_feat_en <- gerar_features_pred(df_serats_pares, emb_en)
df_feat_pt <- gerar_features_pred(df_serats_pares, emb_pt)
mod_especialista_musica <- readRDS("~/Psicometria/Generativa/musicoterapia/Backup_Psicometria_Generativa/mod_mestre_cohere_en.rds")

pred_en <- predict(mod_especialista_musica, df_feat_en)
pred_pt <- predict(mod_especialista_musica, df_feat_pt)

# Montar as Matrizes Sintéticas
montar_matriz <- function(predicoes, nomes) {
  mat <- matrix(1, nrow=9, ncol=9)
  rownames(mat) <- colnames(mat) <- nomes
  cont <- 1
  for(i in 1:8) {
    for(j in (i+1):9) {
      mat[i,j] <- mat[j,i] <- predicoes[cont]
      cont <- cont + 1
    }
  }
  # Garante que seja uma matriz de correlação válida (PD)
  return(as.matrix(Matrix::nearPD(mat, corr=TRUE)$mat))
}

mat_sim_en <- montar_matriz(pred_en, names(itens_serats_en))
mat_sim_pt <- montar_matriz(pred_pt, names(itens_serats_pt))
```

## Pseudo-AFC da SERATS

```{r}
modelo_serats <- ' SERATS =~ s1 + s2 + s3 + s4 + s5 + s6 + s7 + s8 + s9 '

fit_ia_en <- cfa(modelo_serats, sample.cov = mat_sim_en, sample.nobs = 1000, estimator = "ULS")
fit_ia_pt <- cfa(modelo_serats, sample.cov = mat_sim_pt, sample.nobs = 1000, estimator = "ULS")


cat("\n--- ESTRUTURA SINTÉTICA (INGLÊS) ---\n")
fitMeasures(fit_ia_en, fit.measures = c("chisq","df", "pvalue","cfi","tli", "rmsea", 
                                         "rmsea.ci.lower", "rmsea.ci.upper","srmr"))

cat("\n--- ESTRUTURA SINTÉTICA (PORTUGUÊS) ---\n")
fitMeasures(fit_ia_pt, fit.measures = c("chisq","df", "pvalue","cfi","tli", "rmsea",
                                        "rmsea.ci.lower", "rmsea.ci.upper", "srmr"))

```


### Correlação entre as matrizes de correlação humana e estimada in silico

```{r}
cor_humana <- psych::polychoric(SERATS, na.rm = TRUE)$rho
rownames(cor_humana) <- colnames(cor_humana) <- rownames(mat_sim_en)

# Transformar ambas em vetores (apenas a parte triangular inferior, sem a diagonal)
tri_human <- cor_humana[lower.tri(cor_humana)]
tri_ia    <- mat_sim_en[lower.tri(mat_sim_en)]

# Cálculo da Correlação de Matriz 
cor_congruencia <- cor(tri_human, tri_ia)
mae_matriz <- mean(abs(tri_human - tri_ia))

cat("\n--- CONGRUÊNCIA DE MATRIZES (9 ITENS) ---\n")
cat("Correlação de Pearson:", round(cor_congruencia, 3), "\n")
cat("Variância Explicada (R²):", round(cor_congruencia^2, 3), "\n")
cat("Erro Médio Absoluto (MAE):", round(mae_matriz, 3), "\n")

```

## Pseudo-AFC da SERATS-5

```{r}
modelo_serats5 <- ' SERATS =~ s2 + s5 + s6 + s7 + s9 '

fit_ia_en5 <- cfa(modelo_serats5, sample.cov = mat_sim_en, sample.nobs = 1000, estimator = "ULS")
fit_ia_pt5 <- cfa(modelo_serats5, sample.cov = mat_sim_pt, sample.nobs = 1000, estimator = "ULS")

# RESULTADOS
cat("\n--- ESTRUTURA SINTÉTICA 5 itens (INGLÊS) ---\n")
fitMeasures(fit_ia_en5, fit.measures = c("chisq","df", "pvalue","cfi","tli", "rmsea", 
                                         "rmsea.ci.lower", "rmsea.ci.upper","srmr"))
cat("\n--- ESTRUTURA SINTÉTICA 5 itens (PORTUGUÊS) ---\n")
fitMeasures(fit_ia_pt5, fit.measures = c("chisq","df", "pvalue","cfi","tli", "rmsea",
                                        "rmsea.ci.lower", "rmsea.ci.upper", "srmr"))

```

### Correlação entre as matrizes de correlação humana de 5 itens e estimada in silico

```{r}
# Calcular a Policórica Real dos 5 itens selecionados
itens_finais <- c("SERATS_2", "SERATS_5", "SERATS_6", "SERATS_7", "SERATS_9")
cor_humana_vips <- psych::polychoric(SERATS_clean[, itens_finais], na.rm = TRUE)$rho

# Definir os itens que sobreviveram 
vips_reais <- c("s2", "s5", "s6", "s7", "s9")

# Filtrar a matriz de embeddings original
emb_vips <- emb_en[vips_reais, ]

# Criar as 10 combinações únicas para os 5 itens
df_pares_vips <- expand.grid(Var1 = vips_reais, 
                             Var2 = vips_reais, 
                             stringsAsFactors = FALSE) %>%
  dplyr::filter(Var1 < Var2)

# Gerar as features semânticas
df_feat_vips <- gerar_features_pred(df_pares_vips, emb_vips)

# Criar as 10 combinações únicas para os 5 itens
df_pares_vips <- expand.grid(Var1 = vips_reais, 
                             Var2 = vips_reais, 
                             stringsAsFactors = FALSE) %>%
  dplyr::filter(Var1 < Var2)

# Gerar as features semânticas (usando a função de predição que criamos)
df_feat_vips <- gerar_features_pred(df_pares_vips, emb_vips)

# O Robô estima as correlações
pred_vips <- predict(mod_especialista_musica, df_feat_vips)

# Função para organizar as predições em formato de matriz
montar_matriz_5x5 <- function(predicoes, nomes) {
  mat <- matrix(1, nrow = 5, ncol = 5)
  rownames(mat) <- colnames(mat) <- nomes
  cont <- 1
  for(i in 1:4) {
    for(j in (i+1):5) {
      mat[i, j] <- mat[j, i] <- predicoes[cont]
      cont <- cont + 1
    }
  }
  # Garante que a matriz seja Positiva Definida (correção geométrica)
  mat_pd <- as.matrix(Matrix::nearPD(mat, corr = TRUE)$mat)
  return(mat_pd)
}

# CRIAR A MATRIZ FINAL
mat_final_sim <- montar_matriz_5x5(pred_vips, vips_reais)

# Verificação
#print(mat_final_sim)

# Extrair os 10 pares únicos (triângulo inferior)
tri_humana <- cor_humana_vips[lower.tri(cor_humana_vips)]
tri_ia     <- mat_final_sim[lower.tri(mat_final_sim)]

# Cálculo da Correlação e Erro
cor_matriz_vips <- cor(tri_humana, tri_ia)
#cor_spearman_vips <- cor(tri_humana, tri_ia, method = "spearman")
mae_vips <- mean(abs(tri_humana - tri_ia))

cat("\n--- CONGRUÊNCIA DE MATRIZES (5 ITENS VIPS) ---\n")
cat("Correlação de Pearson:", round(cor_matriz_vips, 3), "\n")
cat("Variância Explicada (R²):", round(cor_matriz_vips^2, 3), "\n")
cat("Erro Médio Absoluto (MAE):", round(mae_vips, 3), "\n")
```

# Pseudo-Interceptos(Genole, 2026)

## Estabele s Ground Truth com PCM

```{r PCM}
pcmSERATS <- PCM(SERATS_ega)
thresERM <- thresholds(pcmSERATS)
# 5. Comparar com os Thresholds Reais do Rasch (Média dos thresholds que você calculou)
thresholds_reais <- c(s2=0.476, s5=1.741, s6=0.730, s7=1.291, s9=0.529) # s9 do seu print anterior

```

### Em inglês e português

```{r}

# Definir as Âncoras Semânticas
ancora_baixa <- "Entro em contacto com os meus sentimentos ao fazer arte" # Item 1
ancora_alta  <- "Eu consigo expressar meus sentimentos por meio da criação artística." # Item 3

# Gerar Embeddings das Âncoras
emb_ancoras <- er_embed(c(ancora_baixa, ancora_alta), api = "cohere", model = "embed-multilingual-v3.0")

# Calcular o Eixo Semântico (Vetor Diferença)
eixo_semantico <- emb_ancoras[2, ] - emb_ancoras[1, ]

# 4. Projetar os itens da SERATS no eixo
pseudo_interceptos <- as.numeric(emb_en[vips_reais, ] %*% eixo_semantico)
names(pseudo_interceptos) <- vips_reais


### Em português
# 1. Projetar agora os itens em PORTUGUÊS no mesmo eixo
(pseudo_interceptos_pt <- as.numeric(emb_pt[vips_reais, ] %*% eixo_semantico))

# 2. Correlacionar com os mesmos thresholds reais
cor_regua_pt <- cor(pseudo_interceptos_pt, thresholds_reais)

cat("Correlação de Dificuldade (IA-Português vs Humano-Brasil):", round(cor_regua_pt, 3))
```

### GRM 

```{r}
# Ajustar o modelo GRM (1 fator) nos 5 itens vips
# SERATS_vips deve conter as colunas SERATS_2, 5, 6, 7, 9
fit_grm <- mirt(SERATS_clean[, itens_finais], 1, itemtype = 'graded', verbose = FALSE)

# Extrair os parâmetros de item (IRTpars = TRUE para pegar o 'b' clássico)
params_grm <- coef(fit_grm, simplify = TRUE, IRTpars = TRUE)$items

# Calcular a 'Dificuldade Média' do item (Média dos thresholds b1, b2, b3, b4)
# O GRM fornece 4 thresholds para 5 categorias
dificuldade_grm <- rowMeans(params_grm[, 2:5])
names(dificuldade_grm) <- vips_reais

# 4. Comparar com os Pseudo-Interceptos da IA (aqueles que deram r=0.81)
cor_ia_grm <- cor(pseudo_interceptos, dificuldade_grm)

cat("\n--- RESULTADOS: IA vs. GRM (SAMEJIMA) ---\n")
cat("Correlação de Dificuldade (IA vs GRM):", round(cor_ia_grm, 3), "\n")
```

### CFA (Interceptos)

```{r}

# 1. Extrair os parâmetros do modelo EGA
params <- standardizedSolution(fit_modelo_EGA)

# 2. Filtrar apenas os thresholds (|t1, |t2, etc)
df_thresholds <- params %>% 
  filter(op == "|") %>%
  select(lhs, est.std)

res_std <- standardizedSolution(fit_modelo_EGA)

localizacao_cfa <- res_std %>% 
  filter(op == "|") %>%              # Seleciona apenas os thresholds (|t1, |t2...)
  select(lhs, est.std) %>%           # lhs = nome do item, est.std = valor padronizado
  group_by(lhs) %>%                  # Agrupa pelo nome do item (SERATS_2, etc)
  summarise(mean_threshold = mean(est.std)) # Calcula a média dos 4 thresholds

# 3. Conferir o resultado
print(localizacao_cfa)

# 4. Organizar para a correlação com a IA
# (Garanta que a ordem dos itens seja a mesma)
meus_interceptos_humanos <- localizacao_cfa$mean_threshold
names(meus_interceptos_humanos) <- c("s2", "s5", "s6", "s7", "s9")

# 5. TESTE DEFINITIVO: IA vs CFA MACS
cor_final_nigel <- cor(pseudo_interceptos, meus_interceptos_humanos)

cat("\n--- VALIDAÇÃO ESTILO NIGEL GUENOLE (CFA Thresholds) ---\n")
cat("Correlação de Dificuldade (IA vs CFA):", round(cor_final_nigel, 3), "\n")

```

# Comparações entre as redes

```{r}
mat_en_in <- t(emb_en)
mat_pt_in <- t(emb_pt)

EGA_en <- EGA(mat_en_in)
EGA_pt <- EGA(mat_pt_in)

compare1 <- EGAnet::compare.EGA.plots(EGA_pt,EGA_en)
(compare2 <- EGAnet::community.compare(mat_en_in,mat_pt_in, seed = 123))
```

```{r}
mat_en_5 <- mat_en_in[,c(2,5,6,7,9)]
mat_pt_5 <- mat_pt_in[,c(2,5,6,7,9)]

EGA_en_5 <- EGA(mat_en_5)
EGA_pt_5 <- EGA(mat_pt_5)

# Comparação 0
compare3 <- EGAnet::compare.EGA.plots(EGA_pt_5,EGA_en_5)
compare4 <- EGAnet::community.compare(mat_en_5,mat_pt_5, seed = 123)
```

```{r}
# Comparação 1 - dimensionalidade
(boot_pt <-  bootEGA(mat_pt_in, seed = 123))
(boot_en <- bootEGA(mat_en_in, seed = 123))

(boot_en5 <- bootEGA(mat_en_5, seed = 123))
(boot_pt5 <- bootEGA(mat_pt_5, seed = 123))
```

```{r ,message=FALSE,warning=FALSE}
# comparação força
NetworkComparisonTest::NCT(mat_en_in,mat_pt_in)
GGMncv::nct(mat_en_in,mat_pt_in)

```

### Plot

```{r }
#png("Comparacao_Redes_SERATS_Alta.png", 
#    width = 10, 
#    height = 6, 
#    units = "in", 
#    res = 300)

# 2. Gerar o plot de comparação
# O layout "glasso" garante que os nós fiquem na mesma posição para facilitar a comparação visual
compare_plots <- EGAnet::compare.EGA.plots(
  EGA_pt_5, 
  EGA_en_5, 
  labels = c("a)", "b)"),
  base.plot = 1 # Usa a primeira rede como base para o layout
)

# 3. Imprimir o objeto de comparação (que combina os gráficos)
print(compare_plots$all)

# 4. Fechar o dispositivo e salvar o arquivo
#dev.off()
```

## Centralidade

```{r}

# Equivalênscia estrutural 
# 1. Calcular a centralidade (Strength) para ambas as redes
# Usando os objetos EGA que você já criou (EGA_en e EGA_pt)
cent_en <- EGAnet::net.loads(EGA_en,loading.method = "original")$std
cent_pt <- EGAnet::net.loads(EGA_pt,loading.method = "original")$std

# 2. Extrair apenas as cargas (loadings) do fator 1
# (Como sua rede é unidimensional, focamos na força de cada item no Fator 1)
loadings_en <- cent_en[,1]
loadings_pt <- cent_pt[,1]

# 3. Correlacionar as centralidades 
cor_centralidade <- cor(loadings_en, loadings_pt, method = "spearman")

round(cor_centralidade, 4)

```

## Teste de Mantel 

```{r}
# 1. Extrair as matrizes de rede (os pesos das arestas/edges)
mat_en <- EGA_en$network
mat_pt <- EGA_pt$network

# 2. Transformar as matrizes em objetos de distância
dist_en <- as.dist(1 - abs(mat_en))
dist_pt <- as.dist(1 - abs(mat_pt))

# 3. Executar o Teste de Mantel (com 9999 permutações)
teste_mantel <- ade4::mantel.rtest(dist_en, dist_pt, nrepet = 9999)

# 4. Resultados
print(teste_mantel)

```


# Comparações com cosseno


```{r}
# 1. Cargas Humanas Reais (do fit_modelo_EGA)
cargas_h <- c(0.663, 0.804, 0.687, 0.703, 0.744)

# 2. Cargas da IA (do fit_final_ia)
cargas_i <- c(0.763, 0.773, 0.718, 0.713, 0.826)

# 3. Função de Tucker
tucker_congruence <- function(x, y) {
  sum(x * y) / sqrt(sum(x^2) * sum(y^2))
}

# 4. Cálculo
cc_vips <- tucker_congruence(cargas_h, cargas_i)

cat("\n--- TUCKER: ISOMORFISMO FATORIAL (5 ITENS) ---\n")
cat("Coeficiente de Congruência (cc):", round(cc_vips, 4), "\n")

# Interpretação de Lorenzo-Seva & ten Berge (2006)
if(cc_vips > 0.95) {
  cat("Interpretação: Fatores Virtualmente Idênticos\n")
} else if(cc_vips > 0.85) {
  cat("Interpretação: Boa Similaridade\n")
} else {
  cat("Interpretação: Baixa Similaridade\n")
}


# 1. Cargas Humanas Reais (9 itens - extraídas do seu primeiro summary)
cargas_h_9 <- c(0.844, 0.740, 0.808, 0.777, 0.802, 0.654, 0.670, 0.663, 0.828)

# 2. Cargas da IA (9 itens - extraídas do fit_ia_en)
cargas_i_9 <- c(0.852, 0.775, 0.797, 0.702, 0.798, 0.736, 0.755, 0.756, 0.716)

# 3. Matrizes de Correlação (36 pares únicos para 9 itens)
# Reutilizando a cor_humana (policórica real 9x9) e a mat_sim_en (IA 9x9)
tri_h_9 <- cor_humana[lower.tri(cor_humana)]
tri_i_9 <- mat_sim_en[lower.tri(mat_sim_en)]

# A. Tucker das Cargas Fatoriais
cc_cargas_9 <- tucker_congruence(cargas_h_9, cargas_i_9)

# B. Tucker das Matrizes
cc_matriz_9 <- tucker_congruence(tri_h_9, tri_i_9)

# C. Correlação de Matrizes (Pearson e R²)
cor_mat_9 <- cor(tri_h_9, tri_i_9)
mae_9 <- mean(abs(tri_h_9 - tri_i_9))

cat("\n--- RESULTADOS: MODELO COMPLETO (9 ITENS) ---\n")
cat("Tucker (Cargas Fatoriais):", round(cc_cargas_9, 4), "\n")
cat("Tucker (Matrizes):", round(cc_matriz_9, 4), "\n")
cat("Correlação de Matrizes (r):", round(cor_mat_9, 3), "\n")
cat("Variância Explicada (R²):", round(cor_mat_9^2, 3), "\n")
cat("Erro Médio Absoluto (MAE):", round(mae_9, 3), "\n")

```


```{r}

# Gerar as features para predição
df_feat_pred <- gerar_features_pred(df_serats_pares, emb_en)

# Predizer e montar matriz 9x9 (Original)
pred_9 <- predict(mod_especialista_musica, df_feat_pred)
mat_sim_9 <- montar_matriz(pred_9, names(itens_serats_en))

# Tucker e Correlação para os 9 itens
tri_h_9 <- cor_humana[lower.tri(cor_humana)]
tri_i_9 <- mat_sim_9[lower.tri(mat_sim_9)]
r_9 <- cor(tri_h_9, tri_i_9)
cc_9 <- tucker_congruence(tri_h_9, tri_i_9)

# Tucker e Correlação para os 5 itens
r_5 <- cor_matriz_vips 
cc_5 <- 0.995       


# --- PARA O MODELO DE 9 ITENS ---
# 1. Calcular a matriz de similaridade de cosseno pura (sem ML)
mat_cos_9 <- lsa::cosine(t(emb_en)) 

# 2. Extrair o triângulo inferior (36 pares)
tri_cos_9 <- mat_cos_9[lower.tri(mat_cos_9)]

# 3. Correlacionar com a matriz humana (que você já tem: tri_h_9_certo)
r_cos_9   <- cor(tri_h_9, tri_cos_9)
mae_cos_9 <- mean(abs(tri_h_9 - tri_cos_9))

# --- PARA O MODELO DE 5 ITENS ---
# 1. Filtrar a matriz de cosseno para os 5 VIPs
vips <- c("s2", "s5", "s6", "s7", "s9")
mat_cos_5 <- mat_cos_9[vips, vips]
tri_cos_5 <- mat_cos_5[lower.tri(mat_cos_5)]

# 2. Correlacionar com a matriz humana de 5 itens (tri_humana)
r_cos_5   <- cor(tri_humana, tri_cos_5)
mae_cos_5 <- mean(abs(tri_humana - tri_cos_5))

# --- TABELA DE COMPARACÃO FINAL PARA O LIVRO ---
comparativo_metodos <- data.frame(
  Escala = c("9 itens", "9 itens", "5 itens", "5 itens"),
  Metodo = c("Cosseno (Linguístico)", "ElasticNet (IA-Psicométrica)", "Cosseno (Linguístico)", "ElasticNet (IA-Psicométrica)"),
  Pearson_r = c(r_cos_9, r_9, r_cos_5, r_5),
  Erro_MAE = c(mae_cos_9, mae_9, mae_cos_5, mae_vips)
)

print(comparativo_metodos)

```

### Mantel final

```{r}
# 1. Definir os itens da Versão Elite (Aqueles que ganharam a curadoria e ajuste manual)
itens_elite_pt <- c(
  "s2" = "Eu consigo representar meus sentimentos na arteterapia.",
  "s5" = "Eu consigo dar sentido ao que sinto por meio da arte.",
  "s6" = "Fazer arte é uma forma de desabafar.",
  "s7" = "Consigo preservar um sentimento marcante por meio da arte que crio.",
  "s9" = "Eu alcanço uma compreensão mais profunda da minha psique por meio da arteterapia."
)

# 2. Gerar Embeddings via Cohere (v3.0)
emb_elite_pt <- er_embed(itens_elite_pt, api = "cohere", model = "embed-multilingual-v3.0")
rownames(emb_elite_pt) <- names(itens_elite_pt)

# 3. Gerar os pares para predição (10 combinações)
df_pares_elite <- expand.grid(Var1 = names(itens_elite_pt), 
                              Var2 = names(itens_elite_pt), 
                              stringsAsFactors = FALSE) %>%
  dplyr::filter(Var1 < Var2)

# 4. Gerar as features semânticas (Hadamard/Diferença Absoluta)
df_feat_elite <- gerar_features_pred(df_pares_elite, emb_elite_pt)

# 5. O Robô Especialista Musical estima as correlações para a Versão Elite
pred_elite <- predict(mod_especialista_musica, df_feat_elite)

# 6. Montar a Matriz In Silico da Versão Elite
mat_elite_sim <- montar_matriz_5x5(pred_elite, names(itens_elite_pt))

# 1. Preparar distâncias para o Teste de Mantel
dist_elite_ia <- as.dist(1 - abs(mat_elite_sim))
dist_humano   <- as.dist(1 - abs(cor_humana_vips)) # Sua matriz humana 5x5

# 2. Executar Teste de Mantel (Elite vs Humano)
mantel_elite <- ade4::mantel.rtest(dist_elite_ia, dist_humano, nrepet = 9999)

# 3. Comparação de Centralidade (Elite vs Humano)
ega_elite <- EGAnet::EGA(mat_elite_sim, n = 1000, model = "glasso", plot = FALSE)
ega_humano <- EGAnet::EGA(cor_humana_vips, n = 232, model = "glasso", plot = FALSE)

cor_cent_elite <- cor(
  EGAnet::net.loads(ega_elite)$std[,1], 
  EGAnet::net.loads(ega_humano)$std[,1], 
  method = "spearman"
)

# 4. Cálculo do Erro Absoluto (MAE) da Versão Elite
tri_h_5 <- cor_humana_vips[lower.tri(cor_humana_vips)]
tri_e_5 <- mat_elite_sim[lower.tri(mat_elite_sim)]
mae_elite <- mean(abs(tri_h_5 - tri_e_5))

# --- RELATÓRIO DE IMPACTO DO REFINAMENTO ---
cat("\n================================================")
cat("\n📊 RESULTADO DO TESTE DE IMPACTO (ELITE)")
cat("\n================================================")
cat("\nCorrelação de Mantel (r):", round(mantel_elite$obs, 3))
cat("\nP-valor de Mantel:", mantel_elite$pvalue)
cat("\nCorrelação de Centralidade (rho):", round(cor_cent_elite, 3))
cat("\nErro Médio Absoluto (MAE):", round(mae_elite, 3))
cat("\n================================================\n")


```

#### Quadro 3

```{r}
tabela_triangulacao <- data.frame(
  Item = vips_reais,
  IA_Portugues = round(pseudo_interceptos_pt, 3),
  IA_Ingles = round(pseudo_interceptos, 3),
  Rasch_PCM = round(thresholds_reais, 3),
  GRM_Samejima = round(dificuldade_grm, 3),
  CFA_Intercepto = round(meus_interceptos_humanos, 3)
)
knitr::kable(tabela_triangulacao, caption = "Quadro 3: Triangulação da Localização de Itens")
```

```{r}
sessionInfo()

```
